臺灣屏東地方法院刑事判決　　　　　　　　　　　　　　九十一年度易字第二三號
　　公　訴　人　臺灣屏東地方法院檢察署檢察官
　　被　　　告　丙○○
　　選任辯護人　林維毅律師
右列被告因侵占案件，經檢察官提起公訴（九十年度偵緝字第一七三號），本院判決
如左：
    主  文
丙○○意圖為自己不法之所有，而侵占自己持有他人之物，處拘役貳拾日，如易科罰
金，以佰元折算壹日，緩刑貳年。
    事  實
一、丙○○於民國八十七年九月間某日，透過乙○○（另為不起訴處分），向甲○○
    及其夫曾啟禎表明可代為收取蘇寶珠（此部分丙○○未收到款項）及李德川二人
    所積欠之貨款，甲○○夫妻二人遂交付由李德川所簽發，面額均為新台幣（下同
    ）八萬元之本票七紙，及面額為四萬五千元之本票一紙，共計面額為六十萬五千
    元之本票予丙○○。詎丙○○於收取李德川所交付之現金三十萬元及李德川所簽
    發面額三十萬元之支票後，僅交付甲○○夫妻二人面額三十萬元之支票及現金五
    萬元，另所餘現金二十五萬元部分，丙○○竟基於為自己不法所有之意圖，以變
    易持有為所有之意思，將之侵占入己，甲○○夫妻二人及乙○○等人屢次催討前
    開款項，丙○○均避不見面，自此甲○○夫妻二人及乙○○等人始知上情。
二、案經被害人甲○○訴由臺灣屏東地方法院檢察署檢察官偵查起訴。
    理  由
一、訊據被告丙○○固坦承代甲○○夫妻二人收取貨款之事實，惟矢口否認有何前揭
    犯行，並辯稱：伊係因為通緝，不方便出面，後面的錢才沒給，且約定報酬為所
    收款項之一半，而被告未非接受甲○○之委託云云。經查：被告係於八十六年十
    一月十日因貪污治罪條例案件，遭臺灣屏東地方法院檢察署發佈通緝，本件委託
    事件之時間係在八十七年九月間，亦即被告通緝期間，而該期間內被告既已就所
    收款項之現金五萬部分交付予被害人，被告所辯係因通緝而不方便出面，後面的
    錢才沒給云云，顯屬無據。又被告於偵查中既已供稱：我人不在屏東，乙○○與
    告訴人簽和解書後大約一個月，我還錢給林某，替甲○○收錢沒有約定酬勞（參
    九十年偵緝字第一七三號偵查卷第三十八頁）等語，雖事後仲介人乙○○表明報
    酬係所收款項之一半，而甲○○亦表明乙○○有給付十萬元，所餘十五萬元不用
    再給等情，亦不足以認定被告就該貨款得因之據為己有，衡情，如於收款之初，
    確有報酬之約定，被告既已收取現金三十萬元、票款三十萬元，何以僅有現金部
    分有報酬之給付，被告所辯，亦無足採。另被害人雖非直接委託被告處理貨款之
    催收事宜，然被告既持有被害人的債務人李德川所交付之款項，為被告所不爭執
    之事實，其係受被害人甲○○之委託，亦或係其夫曾啟禎之委託，並不影響被告
    持有上揭款項之事實，被告所辯未非接受甲○○之委託云云，洵屬無稽。復參之
    證人乙○○於偵查中以關係人身份證稱：他收到錢後就找不到人，我找陳某二至
    三星期，都找不到，但他有打電話給我說錢有挪用，我姐夫替我還錢後，一至二
    個月陳某就還我錢（參九十年偵緝字第一七三號偵查卷第三十四頁）等語，益臻
    被告變易持有為所有之不法意圖。此外，復有甲○○所書立之和解書在卷可資佐
    證，本件事證已臻明確，被告犯行洵堪認定，應依法論科。
二、核被告丙○○所為係犯刑法第三百三十五條第一項之普通侵占罪。爰審酌被告貪
    圖便利挪用所收款項之犯罪動機、目的、手段、業已還返被害人十萬元，及被害
    人於本院審理中表明就所餘十五萬元不予追究，暨被告犯罪後態等一切情狀，爰
    量處如主文所示之刑。又刑法第四十一條第一項已於被告行為後之九十年一月四
    日修正，同月十日經總統公布施行，修正為：「犯最重本刑為五年以下有期徒刑
    以下之刑之罪，而受六個月以下有期徒刑或拘役之宣告，因身體、教育、職業、
    家庭之關係或其他正當事由，執行顯有困難者，得以一元以上三元以下折算一日
    ，易科罰金。但確因不執行所宣告之刑，難收矯正之效，或難以維持法秩序者，
    不在此限。」，新舊法比較，以新法較有利於行為人，爰依刑法第二條第一項前
    段及第四十一條第一項規定，併諭知易科罰金之折算標準示懲。又被告前未曾受
    任何有期徒刑以上刑之宣告，有臺灣高等法院被告全國前案紀錄表及臺灣屏東地
    方法院檢察署刑案資料查註紀錄表各乙份附卷可參，其因一時失慮，誤罹刑章，
    諒經此偵審程序，當知所警惕，信無再犯之虞，本院綜核各情，認上開刑之宣告
    ，已足策其遷善，所宣告之刑，以暫不執行為適當，併依法諭知緩刑二年，以勵
    自新，用啟向善。
據上論斷，應依刑事訴訟法第二百九十九條第一項前段，刑法第三百三十五條第一項
、第二條第一項、第四十一條第一項、第七十四條第一款，罰金罰鍰提高標準條例第
一條前段、第二條，判決如主文。
本案經檢察官林津鋒到庭執行職務
中      華      民      國      九十一      年      三      月    五    日
                                      臺灣屏東地方法院刑事第二庭
              審判長法  官  吳永宋
                                                法  官  郭書豪
                                                法  官  李淑惠
右正本證明與原本無異。
對於本判決如有不服應於收受送達後十日內向本院提出上訴書狀上訴於台灣高等法院
高雄分院並按他造當事人之人數附具繕本。
                                          書記官        魏慧夷
中      華      民      國      九十一      年      三      月    五    日
附錄論罪法條
刑法第三百三十五條
 (普通侵占罪)
意圖為自己或第三人不法之所有，而侵占自己持有他人之物者，處五年以下有期徒刑
、拘役或科或併科一千元以下罰金。
前項之未遂犯罰之。
